臺灣板橋地方法院民事裁定　　　　　 100年度消債抗字第59號
抗　告　人
即　債務人　簡國寶
代　理　人　林維信律師
上列抗告人因消費者債務清理條例清算事件，對於中華民國100
年6 月1 日本院100 年度消債清字第29號裁定提起抗告，本院裁
定如下：
    主      文
抗告駁回。
抗告程序費用新臺幣壹仟元由抗告人負擔。
    理      由
一、本件抗告意旨略以：緣抗告人為盡最大還款誠意以勉力還債
    ，將更生方案之清償條件，由聲請更生時所提出清償總額新
    臺幣（下同）86萬4,000 元，於更生程序進行中提高至100
    萬7,000 元，已足見抗告人非無調整生活開銷意願，惟原裁
    定卻以抗告人之更生方案，於每人最低生活費用10,792元之
    外，另重覆列計房租支出費用1 萬1,000 元為不足據，並以
    抗告人之配偶係屬壯年、有工作能力之人，既未能證明其不
    能工作，且子女已年屆青少年、無需完全陪伴照顧，故認抗
    告人提出之更生方案，將家庭生活費用全歸於抗告人之生活
    支出，係圖維持原有寬裕生活而減免既有債務之清償，故認
    更生方案不公允而裁定開始清算程序。然而抗告人之配偶自
    結婚後十餘年來皆在家照顧二名子女，並無特殊學歷及專長
    ，且子女尚未成年，不但工作難找、小孩實質上需要照顧、
    且是否工作亦屬配偶之自由，自不能以抗告人之配偶未工作
    而認為更生方案不公允，又抗告人之配偶亦應優先扶養其直
    系血親尊親屬，故子女之扶養費用自應由抗告人承擔。是原
    裁定未就抗告人所提更生方案有重覆列計房租之瑕疵，通知
    抗告人補正，亦未曉諭抗告人何謂公允之償還數額，難認已
    力謀更生條件之公允，應屬不當，爰提起本件抗告，並聲明
    求為廢棄原裁定等語。
二、經查，本件抗告人聲請更生，前經本院以99年度消債更字第
    305號裁定自99年11月17日下午4時起開始更生程序，惟抗告
    人所提之更生方案，未能依消債條例第59 條、第60條規定
    獲得債權人會議之可決，亦經原審認定並不符消債條例第64
    條規定之情形，而於100年6月1日依消債條例第61條規定裁
    定開始清算程序，並同時終止清算程序等情，業據本院依職
    權調取本院99年度消債更字第305號更生案卷、99年度司執
    消債更字第197號更生執行案卷、100年度消債清字第29號清
    算案卷查明屬實。
三、按更生方案未依消費者債務清理條例（下稱消債條例）第59
    條、第60條規定可決時，除有該條例第64條規定之情形外，
    法院應以裁定開始清算程序；法院開始清算程序之裁定，應
    載明其年、月、日、時，並即時發生效力。前項裁定，不得
    抗告，消債條例第61條、第83條分別定有明文。復按對於不
    得抗告之裁定而抗告者，原裁定法院應以裁定駁回之；抗告
    不合法者，第二審法院應以裁定駁回之，民事訴訟法第495
    條之1、第442條第1項、第444條第1項前段亦分別定有明文
    可參，且依消債條例第15條規定，上開規定關於更生或清算
    之程序，準用之。依照上述說明，本件抗告人對該「開始清
    算程序」之裁定，依法自不得提起抗告。惟抗告人仍提起抗
    告，其抗告為不合法，應予駁回。
四、又「債務人之財產不敷清償清算程序之費用時，法院應裁定
    開始清算程序，並同時終止清算程序。前項同時終止清算程
    序之裁定得為抗告。第1項裁定應公告之，並送達於已知之
    債權人」消債條例第85條亦有明文。該條文立法理由係「債
    務人之財產不敷清償清算程序之費用時，仍應開始清算程序
    ，使其有依本條例取得免責而重建經濟生活之機會。惟因債
    務人之財產已不敷清償清算程序之費用，為免程序浪費，明
    定法院應同時以裁定終止清算程序，爰設第1項。」、「法
    院開始清算程序，並同時終止清算程序後，債務人即有免責
    之機會，此影響債權人之權益甚鉅，為保障渠等之權益，自
    應使債權人對同時終止清算程序之裁定得提起抗告，爰設第
    2項」，由此以觀，本件抗告人即債務人就「同時終止清算
    程序」之裁定，因已取得聲請免責之機會，而屬對其有利之
    裁定，依法亦不得提起抗告。惟抗告人仍提起抗告，其抗告
    亦屬不合法，應併予駁回。
五、據上論結，本件抗告為不合法，依消費者債務清理條例第15
    條，民事訴訟法第495條之1第1項、第444條第1項前段、第
    95條、第78條，裁定如主文。
中    華    民    國   100    年    7     月    18    日
                  民事第三庭  審判長法  官  陳財旺
                                    法  官  徐玉玲
                                    法  官  劉以全
以上正本係照原本作成。
如不服本裁定，得於收受本裁定正本送達後10日內，以有「涉及
法律見解具有原則上之重要性」為理由，向本院提出再抗告狀（
須附繕本一份及繳納再抗告裁判費新臺幣1,000 元）。
中    華    民    國   100    年    7     月    18    日
                                    書記官  蔡忠衛